【裁判字號】    97,交聲,2498
【裁判日期】    971231
【裁判案由】    聲明異議
【裁判全文】
臺灣臺中地方法院交通事件裁定        97年度交聲字第2498號
                                    97年度交聲字第2499號
                                    97年度交聲字第2500號
                                    97年度交聲字第2501號
                                    97年度交聲字第2502號
                                    97年度交聲字第2503號
                                    97年度交聲字第2504號
原處分機關  交通部公路總局臺中區監理所
異  議  人  甲○○
即受處分人
上列異議人即受處分人因違反道路交通管理處罰條例案件，對於
交通部公路總局臺中區監理所97年9月4日所為之處分（中監違字
第裁60－HD0000000號、HD0000000、HD0000000、HD0000000、HD
0000000、HD0000000、HD0000000 裁決書），聲明異議，本院裁
定如下：
    主  文
異議均駁回。
    理  由
一、原處分機關即交通部公路總局臺中區監理所係以：本件異議
    人即受處分人甲○○所有之車牌號碼NF－2557號自用小客車
    ，於如附表編號1至編號7所示之違規時間，行經如附表所示
    編號1至編號7之違規地點時，因有如附表所示編號1至編號7
    之違規事由，遭臺中縣警察局交通警察隊依違反道路交通管
    理處罰條例第40條之規定，分別以如附表編號1至編號7所示
    之舉發違反道路交通管理事件通知單逕行舉發，受處分人於
    期限內到案申訴，原處分機關遂於97年9月4日，分別裁罰受
    處分人如附表所示編號1至編號7之罰鍰及違規點數。
二、本件受處分人甲○○聲明異議意旨略以：警方稱在測速儀器
    前有「60」及「前有測速照相」告示牌。但該路段不到1 百
    公尺竟有2具測速照相儀器，百分之百的人會在第1具測速照
    相儀器前減速，不會有人想到還有1 具測速照相儀器在後面
    ，此種照相儀器之設置，明顯為警方設下之陷阱，其設置地
    點有嚴重缺失，另警方稱測速照相儀器設置位置有公佈於網
    站上，試問有何人會上網查詢？又警方亦未函覆2 具測速照
    相儀器相隔距離為多少，其拍攝方式顯非正當，爰依法聲明
    異議云云。
三、按汽車駕駛人，行車速度，超過規定之最高時速，或低於規
    定之最低時速，除有第43條第1項第2款情形外，處新臺幣 1
    千2百元以上2千4百元以下罰鍰，並記違規點數1點，道路交
    通管理處罰條例第40條、第63條第1項第1款分別定有明文。
    次按汽車駕駛人行車速度超過規定之最高速限，經以科學儀
    器取得證據資料證明其行為違規者，當場不能或不宜攔截製
    單舉發者，得逕行舉發；對於前項第九款之違規行為，採用
    固定或非固定式科學儀器取得證據資料證明者，於一般道路
    須至少於1百公尺，於高速公路、快速公路須至少於3百公尺
    前，明顯標示之，道路交通管理處罰條第7條之2第1項第7款
    、第2項第9款及第3項，亦有明定。
四、經查：
  (一)受處分人甲○○於如附表所示之違規時間，駕駛車牌號碼NF
    －2557號自小客車，行經速限為時速60公里之如附表所示地
    點時，經雷射測速儀測得行車速度分別如附表所示，而有超
    速之違規事實，為受處分人所不爭執，並有採證照片、如附
    表所示之舉發違反道路交通管理事件通知單附卷可憑。又受
    處分人如附表所示之違規事實，係經以雷射測速儀器所測得
    ，而該雷達測速儀型號為MRC1319 號，業經經濟部標準檢驗
    局檢定合格在案（檢定合格單號碼：J0GA0000000A、J0GA00
    00000B，有效期限：97年10月31日），亦有「雷達測速儀檢
    定合格證書」1 紙附卷可參，足認本件經以雷達測速儀測得
    受處分人如附表所示違規事實，乃屬以科學儀器測得之證據
    資料，故而受處分人於如附表所示時、地，有於速限違規超
    速行駛之事實，足堪認定。
  (二)受處分人甲○○雖以上開情詞置辯；惟查：
  1.本案違規地點係屬移動式雷達測速照相，其拍攝原理係車輛
    通過雷達感應區經電腦感應計算而得，如速度未超過設定速
    度，則儀器不會感應拍照；本案違規地點均為沙鹿鎮弘光大
    學前往港區○○○○路段係交通易肇事路段，測照期間為97
    年7月3日至同年月24日，違規地點前約165.5 公尺處，於97
    年7月2日完成設置速限「60」及「前有測速照照相」告示牌
    ；另違規地點前約240 公尺處，路面並有60速限標字提醒用
    路人等情，有臺中縣警察局97年8月19日中縣警交字第09700
    12760 號函在卷可查，足證舉發機關業於本件違規時間前，
    在取締違規地點前方165.5 公尺處，設置「前有測速照相」
    之告示牌，則警方依法逕行舉發，尚無違誤。
  2.再者，衡諸道路交通管理處罰條例第7條之2第3項之立法用
    意，不外表明科處違規人行政裁罰之終極目的乃在敦促駕駛
    人依行車速限駕駛，是以科學儀器採證，應由主管機關在顯
    明處告示，用以提醒駕駛人依道路限速行駛，以期在駕駛人
    避免受罰之心理下，達到依行車速限駕駛進而維護行車安全
    之最大效益，尚非謂如有違反前揭規定，駕駛人超速行駛之
    違規行為即應不罰；換言之，縱認主管機關未在顯明處告示
    ，惟駕駛人本有按速限行駛之注意義務，不能因主管機關未
    設置科學儀器採證標示以提醒駕駛人注意，駕駛人即得免於
    違規受罰之行政責任；何況本件舉發機關業已依法設置告示
    牌，已如前述，更難認本件逕行舉發有何違法之處。
  (三)受處分人復以稱1百公尺內有2具測速照相儀器，而質疑測速
    照相儀器設置失當。惟查，受處分人駕車行駛於道路，自有
    遵守速限行駛之義務，無論在有無設置測速照相儀器之路段
    均應如此，是設置測速照相儀器之地點為何，殊難據為卸責
    之合法理由。
五、綜上所述，本件受處分人甲○○既有於如附表所示違規時、
    地，駕車而有超速行駛之違規行為事實，自應予以處罰，以
    維交通安全，原處分機關依前揭道路交通管理處罰條例第40
    條、第63條第1項第1款及違反道路交通管理事件統一裁罰基
    準表之規定，分別裁處受處分人如附表編號1至編號7所示處
    罰主文，核無違誤。本件異議為無理由，應予駁回。
據上論斷，應依道路交通管理處罰條例第87條第2 項、道路交通
案件處理辦法第19條，裁定如主文。
中    華    民    國    97    年    12    月    31    日
                  交通法庭  法  官  郭妙俐
上正本證明與原本無異。
如不服本裁定，應於送達後5日內，向本院提出抗告狀。
                            書記官  廖鳳美
中    華    民    國    98    年    1     月    5     日
附表：
┌──┬────┬────┬────┬────────┬─────┬─────┐
│編號│違規時間│違規地點│違規事由│舉發通知單單號  │裁決書編號│處罰主文  │
├──┼────┼────┼────┼────────┼─────┼─────┤
│ 1  │97年7月3│臺中縣沙│限速60公│臺中縣警察局中縣│中監違字第│罰鍰新臺幣│
│    │日13時49│鹿鎮弘光│里，經測│警交相字第HD6193│裁60-HD619│1600元，並│
│    │分許    │大學前（│速時速76│793號           │3793號    │記違規點數│
│    │        │往港區）│公里，超│                │          │1點。     │
│    │        │        │速16公里│                │          │          │
│    │        │        │，未滿20│                │          │          │
│    │        │        │公里    │                │          │          │
├──┼────┼────┼────┼────────┼─────┼─────┤
│ 2  │97年7月5│同上    │限速60公│臺中縣警察局中縣│中監違字第│同上      │
│    │日13時40│        │里，經測│警交相字第HD6194│裁60-HD619│          │
│    │分許    │        │速時速79│299號           │4299號    │          │
│    │        │        │公里，超│                │          │          │
│    │        │        │速19公里│                │          │          │
│    │        │        │，未滿20│                │          │          │
│    │        │        │公里    │                │          │          │
├──┼────┼────┼────┼────────┼─────┼─────┤
│ 3  │97年7月8│同上    │限速60公│臺中縣警察局中縣│中監違字第│同上      │
│    │日13時43│        │里，經測│警交相字第HD6195│裁60-HD619│          │
│    │分許    │        │速時速74│692號           │5692號    │          │
│    │        │        │公里，超│                │          │          │
│    │        │        │速14公里│                │          │          │
│    │        │        │，未滿20│                │          │          │
│    │        │        │公里    │                │          │          │
├──┼────┼────┼────┼────────┼─────┼─────┤
│ 4  │97年7月9│同上    │限速60公│臺中縣警察局中縣│中監違字第│同上      │
│    │日13時43│        │里，經測│警交相字第HD6196│裁60-HD619│          │
│    │分許    │        │速時速75│671號           │6671號    │          │
│    │        │        │公里，超│                │          │          │
│    │        │        │速15公里│                │          │          │
│    │        │        │，未滿20│                │          │          │
│    │        │        │公里    │                │          │          │
├──┼────┼────┼────┼────────┼─────┼─────┤
│ 5  │97年7 月│同上    │限速60公│臺中縣警察局中縣│中監違字第│同上      │
│    │11日13時│        │里，經測│警交相字第HD6196│裁60-HD619│          │
│    │59分許  │        │速時速75│814號           │6814號    │          │
│    │        │        │公里，超│                │          │          │
│    │        │        │速15公里│                │          │          │
│    │        │        │，未滿20│                │          │          │
│    │        │        │公里    │                │          │          │
├──┼────┼────┼────┼────────┼─────┼─────┤
│ 6  │97年7 月│同上    │限速60公│臺中縣警察局中縣│中監違字第│同上      │
│    │12日13時│        │里，經測│警交相字第HD6197│裁60-HD619│          │
│    │49分許（│        │速時速73│342號           │7342號    │          │
│    │裁決書誤│        │公里，超│                │          │          │
│    │載為97年│        │速13公里│                │          │          │
│    │6 月12日│        │，未滿20│                │          │          │
│    │）      │        │公里    │                │          │          │
├──┼────┼────┼────┼────────┼─────┼─────┤
│ 7  │97年7 月│同上    │限速60公│臺中縣警察局中縣│中監違字第│同上      │
│    │14日13時│        │里，經測│警交相字第HD6198│裁60-HD619│          │
│    │52分許  │        │速時速74│792號           │8792號    │          │
│    │        │        │公里，超│                │          │          │
│    │        │        │速14公里│                │          │          │
│    │        │        │，未滿20│                │          │          │
│    │        │        │公里    │                │          │          │
└──┴────┴────┴────┴────────┴─────┴─────┘


司法院資訊處製作；財團法人民間司法改革基金會備份。
